【裁判字號】    97,易,2867
【裁判日期】    971231
【裁判案由】    傷害
【裁判全文】
臺灣臺北地方法院刑事判決              97年度易字第2867號
公  訴  人  臺灣臺北地方法院檢察署檢察官
被      告  甲○○
選任辯護人  徐揆智律師
            林幸慧律師
被      告  乙○○
上列被告因傷害案件，經檢察官聲請簡易判決處刑（九十七年度
偵字第一六七０九號），本院認為不宜，改依通常程序審理，茲
判決如下：
    主  文
甲○○傷害人之身體，處拘役拾日，如易科罰金，以新臺幣壹
仟元折算壹日。
乙○○傷害人之身體，處拘役肆拾日，如易科罰金，以新臺幣壹
仟元折算壹日。
    事  實
一、甲○○與乙○○係鄰居關係，於民國九十七年七月十五日下
    午五時十五分許，在臺北市○○區○○街62號4樓走道上，
    因該樓層走道旁公共大門及窗戶應打開或關閉之事產生爭執
    ，甲○○即拿照相機欲拍照蒐證，而乙○○因不滿甲○○持
    相機對其拍照，即出手搶下相機欲阻止甲○○拍照，雙方即
    分別基於傷害之犯意而發生拉扯，在拉扯中乙○○之左臉頰
    不慎遭照相機擊中，其因而憤而出手毆打及抓傷甲○○之左
    臉頰，並以手搥打甲○○之胸部及肩膀，甲○○為制止乙○
    ○之毆打並搶回相機出手抓住乙○○之雙手後，二人即分別
    以腳相互踢踹並以手相互掐捏對方之手臂之方式讓對方放手
    ，而乙○○於掙脫後，趁甲○○低頭欲搶回乙○○手中之照
    相機時，即彎腰持其腳上所穿拖鞋毆打甲○○之額頭及左側
    臉部，直至甲○○低頭撿拾遭打落之眼鏡時，始將照相機丟
    於地上後離去，甲○○因而受有前額血腫瘀血（2乘2公分）
    、左臉淤白（1乘1公分）、左上臂瘀血（1乘1公分及1乘1公
    分）、左前臂瘀血（1乘1公分）、右上臂瘀血（2乘2公分）
    及擦傷（1乘1公分）及右前臂瘀血（3乘3公分）之傷害，乙
    ○○則受有右臉挫傷（1乘0.5公分）、右肩挫傷（4乘3公分
    ）、右大腿挫傷（1乘1公分）、左前臂多處線狀挫傷（共約
    4至5公分）等傷害。
二、案經甲○○、乙○○訴由臺北市政府警察局萬華分局報告臺
    灣臺北地方法院檢察署檢察官聲請簡易判決處刑。
    理  由
一、按被告以外之人於審判外之言詞或書面陳述，除法律有規定
    者外，不得作為證據，刑事訴訟法第一百五十九條第一項固
    定有明文。然按被告以外之人於審判外之陳述，雖不符前四
    條之規定，而經當事人於審判程序同意作為證據，法院審酌
    該言詞陳述或書面陳述作成時之情況，認為適當者，亦得為
    證據；當事人、代理人或辯護人於法院調查證據時，知有第
    一百五十九條第一項不得為證據之情形，而未於言詞辯論終
    結前聲明異議者，視為有前項之同意，同法第一百五十九條
    之五亦已明訂。本案據以認定被告甲○○及乙○○犯罪事實
    之證據，部分屬於傳聞證據，惟因被告二人、辯護人及公訴
    人於本院言詞辯論終結前，均未對於證據能力聲明異議，依
    刑事訴訟法第一百五十九條之五第一項、第二項規定，視為
    同意上開證據具備證據能力，本院審酌該等傳聞證據作成之
    情況，亦無違法或不當情事，因而認為適當，故該等傳聞證
    據均具備證據能力而得作為證據，合先敘明。
二、被告甲○○部分：前揭犯罪事實，業據被告甲○○於本院審
    理時坦承不諱，核與證人乙○○於本院審理時所證：其當時
    係為阻擋被告甲○○以照相機對其拍照而與甲○○發生衝突
    ，其臉部、手臂及大腿均被告甲○○毆傷等情相符，並有臺
    北市立聯合醫院中興院區九十七年七月十五日診字第7822號
    甲種診斷證明書乙紙及乙○○受傷照片五張在卷可資佐證，
    是被告甲○○之自白核與事實相符，應堪採信。至證人乙○
    ○於本院審理時證稱其左臉頰之傷係遭被告甲○○持拖鞋所
    傷，手臂則係遭被告甲○○以指甲抓傷云云，然其所辯業據
    被告甲○○所否認，又證人乙○○就被告甲○○當日持以毆
    打其之鞋子，先係於警詢中證稱被告甲○○係以「拖鞋」對
    其攻擊，復於本院準備程序時改稱：「那天甲○○的確不是
    穿拖鞋，而是穿有帶子的鞋子。」，並於本院審理時復改稱
    ：「（當時甲○○穿的鞋子是何種？）硬底、無帶子、低跟
    的外出鞋。」云云，所述已前後矛盾，並不足採，且依據證
    人乙○○所提出之前揭診斷證明書，所載右上臂挫傷，核與
    被告甲○○所述係互抓互捏時所傷等情相符外，其所受左前
    臂多處線狀挫傷之傷害，觀諸證人乙○○所提出之所受傷害
    照片，可知傷痕甚深，且呈規律狀之橫向傷口，應係類似表
    面粗糙有橫紋之尼龍帶摩擦所致，顯非人類指甲所能造成，
    則被告甲○○辯稱：證人乙○○左前臂之傷口，因係二人搶
    奪照相機時，遭相機肩帶摩擦所造成等語，即屬有據，證人
    乙○○所證手臂上傷口係遭被告甲○○以指甲抓傷云云，亦
    不足採。
三、被告乙○○部分：而訊據被告乙○○固坦承曾拿室內拖鞋打
    被告甲○○的額頭一下，惟矢口否認有何傷害被告甲○○之
    犯行，並辯稱：伊當時聽見摔窗子的聲音，就開門去查看，
    門一開就看見甲○○拿著相機對著伊的臉照，伊擔心被告甲
    ○○會有不利伊之舉動，即伸出右手擋住鏡頭，詎甲○○突
    然像發狂一樣，以左手捉住伊的右手，並向伊的左手抓了一
    下，照相機帶子亦纏繞在伊的左手掙脫不開，甲○○又拿起
    無帶子的涼鞋毆打伊，伊即基於正當防衛拿起室內拖鞋打甲
    ○○的額頭，甲○○又以腳踢伊，後來伊用力將照相機帶子
    甩開後，跑回去報警，伊僅有打甲○○的額頭，不知甲○○
    其他的傷是從何而來的云云，經查：
  (一)案發當時被告乙○○因位於臺北市○○區○○街62號4樓走
    道旁公共大門及窗戶應否開關之事與被告甲○○產生爭執，
    乙○○因不滿甲○○持相機對於拍照蒐證，即出手搶下相機
    而與甲○○發生拉扯，在拉扯中乙○○之左臉頰不慎遭照相
    機擊中，其因而憤而出手毆打及抓傷甲○○之左臉頰，並以
    手搥打甲○○之胸部及肩膀，甲○○為制止乙○○之毆打並
    搶回相機出手抓住乙○○之雙手後，二人即分別以腳相互踢
    踹並以手相互掐捏對方之手臂之方式讓對方放手，而乙○○
    於掙脫後，趁甲○○低頭欲搶回乙○○手中之照相機時，即
    彎腰持其腳上所穿拖鞋毆打甲○○之額頭及左側臉部，直至
    甲○○低頭撿拾遭打落之眼鏡時，始將照相機丟於地上後離
    去，甲○○因而受有前額血腫瘀血（2乘2公分）、左臉淤白
    （1乘1公分）、左上臂瘀血（1乘1公分及1乘1公分）、左前
    臂瘀血（1乘1公分）、右上臂瘀血（2乘2公分）及擦傷（1
    乘1公分）及右前臂瘀血（3乘3公分）之傷害等情，業據證
    人甲○○於本院審理時結證屬實，核與其當日所提出臺北市
    立聯合醫院和平院區診斷證明書內所示傷勢相符，應屬實在
    。
  (二)而被告乙○○雖以前揭情詞置辯，並質疑證人甲○○所受傷
    勢應係自己事後製造，或係利用與醫生之關係所捏造云云。
    然被告乙○○所辯與證人甲○○發生爭執之情節，除與證人
    甲○○所受傷害並不符合外，又證人甲○○係於案發當日下
    午六時十二分許取得前揭診斷證明書，距本案發生時並不到
    一小時一節，有卷附急診收據一紙可按，足見證人甲○○前
    揭診斷證明書應係於案發後隨即至醫院看診所取得，又各大
    醫院之急診醫師應屬輪值而非固定，則證人甲○○當日既係
    依據臺北市立聯合醫院和平院區之急診程序隨機看診，而非
    尋求熟悉之醫師為之診斷，當無被告乙○○所辯利用其家中
    經營藥品之關係，取得不實之醫生診斷證明之可能，且證人
    甲○○所證與被告乙○○互毆之經過，核與其及被告乙○○
    所受傷勢相符，前已敘明，又被告乙○○並未提出其他證據
    足證證人甲○○確有自行製造前揭傷勢之事實，是被告乙○
    ○所辯：證人甲○○所受前揭傷勢應係自行所製造，或係利
    用家中經營藥品業務關係，向醫師取得不實之診斷證明云云
    ，顯屬杜撰之詞，並不可採。
  (三)且被告乙○○曾持拖鞋毆打證人甲○○額頭一情，業據被告
    乙○○所坦承，亦核與證人甲○○所提出之診斷證明書所載
    前額血腫瘀血之傷害相符，被告乙○○雖辯稱其前揭所為係
    基於防衛自己之意所為之正當行為云云。惟按刑法第二十三
    條前段規定之正當防衛，必須對於現在不法之侵害且基於防
    衛之意思為之，始屬相當，若彼此互毆，必以一方初無傷人
    之犯意，因排除對方不法之侵害而加以還擊，始得以正當防
    衛論，若雙方各基於傷害對方之犯意而互毆，均不得主張正
    當防衛，有最高法院三十年上字第一０四０號、九十年度台
    上字第三一四四號判決意旨可資參照。又衡之一般社會經驗
    ，互毆係屬多數動作構成單純一罪而互為攻擊之傷害行為，
    縱令一方先行出手，而還擊之一方，苟非單純對於現在不法
    之侵害為必要排除之反擊行為，因其本即有傷害之犯意存在
    ，則對其互為攻擊之還擊行為，自無防衛權可言，亦有最高
    法院九十二年臺上字第三○三九號判決意旨可供參考。而本
    件被告乙○○既於偵查中自承：「我發現她（即甲○○）相
    機的帶子纏在我手上，她就用力扯我，還要腳踢我的右大腿
    ，然後，他還用拖鞋打我的右臉，我就很生氣，也拿拖鞋打
    她的臉一下，然後，就趕緊打電話給警察。」等語，足見被
    告乙○○持拖鞋毆打證人甲○○之額頭，係因遭證人甲○○
    攻擊後之報復行為，非基於排除現在不法侵害之所為，又被
    告乙○○既係先搶下甲○○之照相機以致於兩人發生拉扯並
    發生互毆一節，業據證人甲○○於本院證述綦詳，且依甲○
    ○所受傷勢程度，及所受傷害係分佈於雙手及頭部，可見被
    告乙○○當時並非僅有單純排除甲○○侵害之行為，而顯有
    與甲○○有互毆之情形甚明，是揆諸前揭法條及判例意旨，
    被告乙○○辯稱其毆打證人甲○○係基於正當防衛所為云云
    ，即屬無據。
四、綜上所述，本件事證明確，被告乙○○、甲○○傷害犯行均
    已臻明確，應予依法論科。
五、核被告甲○○、乙○○所為，均係犯刑法第二百七十七條第
    一項普通傷害罪。爰審酌被告甲○○、乙○○為鄰居關係，
    原應互相忍讓體諒，共創良好生活環境，卻因細故口角以致
    發生互毆之情形，雙方均難辭其咎，而二人所受傷害程度大
    致相同，然其中被告甲○○坦承犯行，態度良好，被告乙○
    ○則飾詞狡辯，毫無悔意，且雙方至今均未賠償對方損害等
    一切情狀，分別量處如主文所示之刑，並各諭知易科罰金之
    折算標準，以示懲儆。
據上論斷，應依刑事訴訟法第四百五十二條、第二百九十九條第
一項前段，刑法第二百七十七條第一項、第四十一條第一項前段
，刑法施行法第一條之一，判決如主文。
本案經檢察官李彥霖到庭執行職務。
中    華    民    國    97    年    12    月    31  日
               臺灣臺北地方法院刑事第十七庭
                              法  官  劉秀君
上正本證明與原本無異。
如不服本判決應於收受送達後10日內向本院提出上訴書狀，並應
敘述具體理由；其未敘述上訴理由者，應於上訴期間屆滿後20日
內向本院補提理由書（均須按他造當事人之人數附繕本）「切勿
逕送上級法院」。告訴人或被害人如對於本判決不服者，應具備
理由請求檢察官上訴，其上訴期間之計算係以檢察官收受判決正
本之日期為準。
                              書記官  吳俊龍
中    華    民    國    97    年    12    月    31    日
附錄本案論罪科刑法條全文：
中華民國刑法第277條
（普通傷害罪）
傷害人之身體或健康者，處 3 年以下有期徒刑、拘役或 1 千元
以下罰金。
犯前項之罪因而致人於死者，處無期徒刑或 7 年以上有期徒刑；
致重傷者，處 3 年以上 10 年以下有期徒刑。


司法院資訊處製作；財團法人民間司法改革基金會備份。
